【裁判字號】    92,自,107
【裁判日期】    920811
【裁判案由】    侵占等
【裁判全文】
臺灣桃園地方法院刑事判決                          九十二年度自字第一七號
    自  訴  人  丙○○
    被      告  甲○股份有限公司
    兼      右
    代  表  人  庚○○
    被      告  己○○
                戊○○
                丁○○
                乙○○○
右列被告因侵占等案件，經自訴人提起自訴，本院判決如左：
    主  文
己○○、戊○○、庚○○、丁○○、乙○○○均無罪。
甲○股份有限公司被訴背信部分自訴不受理。
    理  由
一、本件自訴意旨：如自訴狀所載。
二、犯罪事實應依證據認定之，無證據不得推定其犯罪事實；又不能證明被告犯罪應
    諭知無罪之判決，刑事訴訟法第一百五十四條、第三百零一條第一項分別定有明
    文。又認定不利於被告之事實，須依積極證據，苟積極證據不足為不利於被告事
    實之認定時，即應為有利於被告之認定，更不必有何有利之證據，最高法院三十
    年度上字第八一六號著有判例可供參照。按刑法第三百四十二條之背信罪，須以
    為他人處理事務為前提，所謂為他人云者，係指受他人委任，而為其處理事務而
    言，此有最高法院四十九年台上字第一五三０號判例可資參照。次按刑法上所謂
    侵占罪，以被侵占之物先有法律或契約上之原因在其持有中者為限，否則不能成
    立侵占罪，亦有最高法院五十二年台上字第一四一八號判例可資參照。又法人為
    刑事被告，除有明文規定外，在實體法上否認其有犯罪能力，在程序法上不認其
    有當事人能力，故以法人為被告而起訴，即屬違背規定，應為不受理之判決，最
    高法院五十四年台上字第一八九四號著有判例可循。
三、訊據被告己○○、庚○○均堅決否認有背信、侵占之犯行，被告己○○辯稱：伊
    並無侵占、背信之行為等語。被告庚○○則辯稱：伊承包興達發電廠第一期、第
    二期工程，將受信工程部分發包給自訴人承攬，配管部分發包給己○○承攬，自
    訴人並未委任伊處理事務，亦未交付伊金錢，伊並無侵占、背信之行為等語。經
    查被告戊○○、丁○○、乙○○○等三人經合法傳喚，無正當理由未到庭，惟由
    自訴人自訴之意旨觀，被告庚○○所經營之「甲○股份有限公司」承攬台電興達
    發電廠之工程，雖將受信工程部分發包給自訴人承攬，將配管工程發包給被告己○○承攬，雖曾請求自訴人找工人去做被告己○○承攬之工程，但「甲○股份有
    限公司」向台灣電力公司請領工程款，係依據其與台灣電力公司簽訂之承攬契約
    請領，自訴人與台灣電力公司並無承攬契約之關係存在，並無法向台灣電力公司
    請領工程款，則如何委任「甲○股份有限公司」庚○○、丁○○、乙○○○等人
    向台灣電力公司請領工程款？故自訴人既未曾委任「甲○股份有限公司」之庚○○、丁○○、乙○○○等人為其處理事務，顯已與背信罪之構成要件有間。又被
    告己○○向「甲○股份有限公司」請領工程款，係依據其與「甲○股份有限公司
    」之承攬契約，此有自訴人提出之施工合約書附卷可稽，且如前所述，「甲○股
    份有限公司」向台灣電力公司請領之工程款，並非係自訴人所有之財物？則被告
    被告己○○及己○○委託依據其與「甲○股份有限公司」之承攬契約請領工程款
    之被告戊○○所取得財物係自訴人所有之財物？故亦與侵占罪之構成要件有間。
    綜上所述，此僅係單純民事糾葛，難認被告庚○○、丁○○、乙○○○等人有何
    背信之犯行、被告己○○、戊○○有侵占之犯行，此外復查無其他積極証據足認
    被告有自訴人所指之背信、侵占犯行，揆諸前開規定及說明，自應為被告己○○
    、戊○○、庚○○、丁○○、乙○○○等五人無罪之諭知。次查「甲○股份有限
    公司」為公司組織之法人，並非自然人，而自訴人所訴之犯罪行為，法律上又無
    對於法人處罰之特別規定，在程序法上自亦無當事人能力，自訴人對之提起自訴
    ，即有未合，爰依前揭說明，就此部分爰不經言詞辯論，逕為不受理之判決。
四、按「法院認為應科拘役、罰金或應諭知免刑或無罪之案件，被告經合法傳喚無正
    當理由不到庭者，得不待其陳述逕行判決。」刑事訴訟法第三百零六條定有明文
    ，上開規定，於自訴程序準用之，本件被告戊○○、丁○○、乙○○○等三人經
    合法傳喚，無正當理由不到庭，惟本院既認應對被告戊○○、丁○○、乙○○○
    等三人為無罪之諭知，爰不待被告戊○○、丁○○、乙○○○等三人陳述，逕行
    判決，附此敘明。
據上論斷，應依刑事訴訟法第三百四十三條、第三百零一條第一項，第三百零三條第
一款、、第三百零六條、第三百零七條，判決如主文。
中      華      民      國    九十二    年      八      月     十一     日
                              臺灣桃園地方法院刑事第二庭
                                  法  官    曾  正  耀
右正本證明與原本無異。
如不服本判決，應於判決送達後十日內向本院提出上訴狀( 應附繕本 )，上訴於臺灣
高等法院。
                                  書記官    黃  泰  能
中      華      民      國    九十一    年      八      月     十五     日


司法院資訊處製作；財團法人民間司法改革基金會備份。
